福建金門地方法院民事裁定
110年度消債清字第4號
聲  請  人
即  債務人  馮世昌  
上列當事人因消費者債務清理事件聲請清算，本院裁定如下：
    主  文
聲請駁回。
聲請費用由債務人負擔。
    理  由
一、按債務人不能清償債務或有不能清償之虞者，得依本條例所
     定更生或清算程序，清理其債務；債務人對於金融機構負
    債 務者，在聲請更生或清算前，應向最大債權金融機構請
    求協 商債務清償方案，或向其住、居所地之法院或鄉、鎮
    、市、 區調解委員會聲請債務清理之調解，消費者債務清
    理條例（ 下稱消債條例）第3條、第151條第1項分別定有明
    文。此係採前置協商主義，是債務人於協商程序中，自應本
    於個人實際財產及收支狀況，依最大誠信原則，商討解決方
    案。如不能成立協商，於聲請更生或清算時，法院應審酌是
    否有不能清償或有不能清償之虞。而所謂「不能清償」，指
    債務人因欠缺清償能力，對已屆期之債務，全盤繼續處於不
    能清償之客觀經濟狀態者而言；又「不能清償之虞」，係指
    依債務人之清償能力，就現在或即將到期之債務，有不能清
    償之蓋然性或可能性而言。至於債務人之清償能力，則包括
    財產、信用及勞力（技術），並不以財產為限，必須三者總
    合加以判斷仍不足以清償債務，始謂欠缺清償能力而成為不
    能清償。
二、本件聲請人主張：其積欠銀行和私人債務共計新臺幣（下同
    ）3,999,652元，因無力清償，於消債條例施行後，曾向本
    院對債權人申請債務前置調解，惟債務人無法負擔債權人提
    出之清償條件，是調解不成立，債務人顯有不能清償債務情
    事 ，爰依法聲清算等語。
三、經查：
(一)聲請人即債務人以其有不能清償債務情事，於民國110年9月
    1日向本院聲請消債條例前置調解，經本院110年度司消債調
    字第7號債務清理事件受理在案，惟雙方無法達成協議調解
    不成立，有本院110年10月6日調解不成立證明書在卷可參（
    本院卷第13頁），參照前開說明，本院自應綜衡債務人全部
    收支、信用及財產狀況，評估其是否有「不能清償債務或有
    不能清償之虞」等情。
(二)聲請人主張其現為金沙國民中學教師，每月薪資收入83,205
    元，有金沙國民中學民國110年9月1日薪資條（111年1月1日
    起教師薪資全面調漲前）為憑，則以公務員薪資調漲百分之
    4計算，聲請人薪資至少有85,000元，加上年終及其他獎金
    ，保守估計2個月計算，聲請人平均每月約有100,000元收入
    可資支用。又聲請人尚有國泰世華銀行中和分行存款6,365
    元、大昌期貨股份有限公司之交易餘額50,286元，以及南山
    人壽、台銀人壽、國泰人壽保險單共計8筆，保額高達7,900
    ,500元，其中6筆生效日分別為91年、92年、93年，另2筆則
    為105年，繳交保費達6年至20年不等，保單價值不斐，有中
    華民國人壽保險商業同業公會保險業通報作業資訊系統資料
    查詢表（本院卷第167頁）附卷為憑；且其2021年12月23日
    期貨買賣報告書有多筆交易資料，每筆損益資料均在萬元以
    上，足見聲請人尚有業外收入。
(三)聲請人自稱目前每月必要生活費用為伙食費用8,000元、油
    資費500元、手機費500元、生活雜支2,000元、租金2,000元
    ，合計每月生活必要支出為13,000元；另尚有父、母親之扶
    養費各15,000元；子女扶養費每月各1,9000元（長男89年8
    月生、長女92年生，均就學中）。惟聲請人自陳有1名哥哥
    、2名姐姐，聲請人依法應與兄姊分擔父母之扶養費各為7,5
    00元（計算式：〈30,000元÷4人）。又其長子已成年，雖目
    前就學中，但即將於本年7月畢業（本院卷第250頁），理應
    無庸聲請人負擔其生活費用，故債務人應分擔父親、母親扶
    養費各為7,500元，逾此金額則不應准許。至聲請人陳報其
    長女每月開銷約19,000元，惟扶養子女之義務應由父母分擔
    ，聲請人配偶月收入約6、7萬（本院卷第250頁），自應分
    擔其長女生活開銷二分之一，即9,500元。
(四)綜上，聲請人現每月可處分財產約100,000元，扣除自己必
    要生活費用13,000元、父母扶養費7,500元、子女扶養費9,5
    00元，尚餘70,000元，而聲請人之現年49歲（62年3月出生
    ），距強制退休年齡65歲，尚有16年之職業生涯。倘以聲請
    人每月所餘70,000元清償，4年餘不足5年即得清償完畢。（
    計算式：（3,999,652÷70,000÷12≒4.761），故聲請人主張
    有不能清償債務或不能清償債務之虞，要屬無據。
四、綜上所述，本院審酌聲請人之財產及收入狀況，尚難認其有
     不能清償債務或有不能清償之虞，本件聲請為無理由，應
    予駁回。
五、依消費者債務清理條例第15條，民事訴訟法第95條、第78條
    ，裁定如主文。
中　　華　　民　　國　　111 　年　　3 　　月　　31　　日
              民事第一庭    法　官　魏玉英
上為正本係照原本作成
如不服本裁定，應於裁定送達後10日內，以書狀向本院提出抗告
，並繳納抗告費新臺幣1千元
中　　華　　民　　國　　111 　年　　3 　　月　　31　　日
                            書記官　蔡鴻源